【裁判字號】    92,簡,155
【裁判日期】    920721
【裁判案由】    綜合所得稅
【裁判全文】
高雄高等行政法院簡易判決                        九十二年度簡字第一五五號
    原    告  甲○○
    被    告  財政部高雄市國稅局
    代 表 人  鄭宗典  局長
右當事人間因綜合所得稅事件，原告不服財政部中華民國九十二年三月十八日台財訴
字第○九二○○○二六七○號訴願決定，提起行政訴訟。本院判決如左：
    主  文
原告之訴駁回。
訴訟費用由原告負擔。
    事實及理由
一、緣原告未依法辦理民國（下同）八十九年度綜合所得稅結算申報，經查得有利息
    所得計新臺幣（下同）七十三萬五千九百元，已超過當年度規定之免稅額、標準
    扣除額之合計數十五萬五千元，違反行為時所得稅法第七十一條第一項應辦理結
    算申報之規定，被告乃依法核定補徵稅額一萬八千三百三十元，並按補徵稅額裁
    處零點四倍罰鍰七千三百元（計至百元止）。原告就罰鍰處分部分不服，申經復
    查未獲變更，提起訴願亦遭決定駁回，遂提起本件行政訴訟。
二、原告起訴略以：原告未能依法辦理八十九年度綜合所得稅結算申報，係當年度因
    糖尿病引發輕度中風，致行動不便持續治療，期間並因在家中跌倒而住院，後又
    因手腕開刀、膝關節退化等多次至醫院治療住院，致未能於規定期間內申報。原
    告年事已高，患病多年，行動不便且長年獨居，又因八十九年度陸續於台北三軍
    總醫院、高雄長庚醫院、大同醫院等治療，後於九十年底搬家，導致所有之治療
    紀錄遺失無法補全，請體念原告年老體衰，長期就醫、行動不良且獨居，又須負
    擔龐大醫藥費之情形，並原告又已依法補繳稅額等情，不予處罰，而聲明求為判
    決訴願決定及原處分均撤銷。被告則以：原告本年度有利息所得計七十三萬五千
    九百元，已超過當年度規定之免稅額、標準扣除額之合計數十五萬五千元，而原
    告未依規定辦理結算申報，核有違反行為時所得稅法第七十一條第一項規定，故
    被告依法核定補徵稅額一萬八千三百三十元，並按補徵稅額裁處零．四倍罰鍰七
    千三百元（計至百元止），並無不合。至原告雖稱其係因病未能辦理結算申報云
    云；然查原告所檢附醫藥費收據之住院日期為九十年七月二十三日至九十年七月
    二十六日，並非在當年度綜合所得稅之申報期間（九十年二月二十日至九十年四
    月二日），復無其他證據得以證明原告於本年度結算申報期間確無法期待其依規
    定辦理，且原告迄被告九十一年九月二日送達稅單補徵前，亦未補申報，是其未
    辦理結算申報難謂無過失，參據司法院釋字第二七五號解釋仍應處罰，是所訴難
    以採據等語資為爭執，而聲明求為判決駁回原告之訴。
三、按「納稅義務人應於每年二月二十日起至三月底止，填具結算申報書，向該管稽
    徵機關，申報其上一年度內構成綜合所得總額或營利事業收入總額之項目及數額
    ，以及有關減免、扣除之事實，並應依其全年應納稅額減除暫繳稅額、尚未抵繳
    之扣繳稅額及可扣抵稅額，計算其應納之結算稅額，於申報前自行繳納。」「第
    七十一條規定之納稅義務人，如有特殊情形，得於結算申報期限屆滿前，報經稽
    徵機關核准延長其申報期限。但最遲不得超過四月三十日。」「納稅義務人未依
    本法規定自行辦理結算申報，而經稽徵機關調查，發現有依本法規定課稅之所得
    額者，除依法核定補徵應納稅額外，應照補徵稅額，處三倍以下之罰鍰。」為行
    為時所得稅法第七十條第一項前段、第七十二條第一項前段、第一百十條第二項
    所明定。又「人民違反法律上之義務而應受行政罰之行為，法律無特別規定時，
    雖不以出於故意為必要，仍須以過失為其責任條件。但應受行政罰之行為，僅須
    違反禁止規定或作為義務，而不以發生損害或危險為其要件者，推定為有過失，
    於行為人不能舉證證明自己無過失時，即應受處罰。」亦經司法院釋字第二七五
    號解釋在案。
四、經查，原告八十九年度有利息所得計七十三萬五千九百元，已超過當年度規定之
    免稅額、標準扣除額之合計數十五萬五千元，而原告並未依規定期限辦理結算申
    報，亦未申請延期申報等情，已經兩造分別陳述在卷，自堪認定；是原告有違反
    行為時所得稅法第七十一條第一項規定未依限申報八十九年度綜合所得稅之事實
    甚明。至原告雖稱其係因病致未能如期辦理結算申報云云，然查，依原告提出之
    醫藥費收據、診斷證明書及出院病歷摘要等資料記載，原告住院日期或為九十一
    年間，或為九十年七月二十三日至九十年七月二十六日，並無於當年度綜合所得
    稅申報期間即九十年二月二十日至九十年四月二日有住院之資料，是原告以該等
    資料主張其因病無法辦理八十九年度綜合所得稅結算申報云云，已難遽採；況未
    能於法定期限辦理綜合所得稅之結算申報，依前述行為時所得稅法第七十二條第
    一項前段規定，原告尚得申請延期申報；且縱未能如期申請延期申報，依稅捐稽
    徵法第四十八條之一第一項規定，原告若於稅捐稽徵機關調查前補報並補繳本年
    度綜合所得稅，亦得免罰；然原告不僅未事先申請延期申報，且事後亦未辦理綜
    合所得稅之補報繳手續，並原告於本院審理中自陳因八十九年度剛好把香港的房
    子賣掉，將錢匯回臺灣，所以八十九年度利息收入才比較多等語，則原告明知其
    八十九年度有較高之所得，應報繳綜合所得稅，然原告應注意、能注意、而不注
    意，則原告有違反行為時所得稅法第一百十條第二項規定之過失甚明。原告以其
    生病為由，爭執其無過失云云，即難採取。
五、綜上所述，原告未依法辦理八十九年度綜合所得稅結算申報，經被告調查核定原
    告當年度應補繳稅額為一萬八千三百三十元；是被告依行為時所得稅法第一百十
    條第二項規定，並參諸財政部所頒稅務違章案件裁罰金額或倍數參考表所載之違
    章情節，按應補徵稅額一萬八千三百三十元裁處零．四倍罰鍰七千三百元（計至
    百元止），並無違誤，訴願決定予以維持，亦無不合；原告提起本件訴訟，求為
    撤銷，為無理由，應予駁回。又本件為簡易訴訟事件，故不經言詞辯論為之。
六、據上論結，本件原告之訴為無理由，依行政訴訟法第二百三十三條第一項、第一
    百九十五條第一項後段、第九十八條第三項前段，判決如主文。
中      華      民      國    九十二    年      七      月    二十一    日
                              高雄高等行政法院第一庭
                                          法      官  楊惠欽
右為正本係照原本作成。
如不服本判決，應於送達後二十日內，向本院提出上訴狀並表明上訴理由，如於本判
決宣示後送達前提起上訴者，應於判決送達後二十日內補提上訴理由書（須按他造當
事人人數附繕本）。
提起上訴應預繳送達用雙掛號郵票七份（每份三十四元）。
中      華      民      國    九十二    年      七      月    二十一    日
                                          法院書記官  藍亮仁
附註：
行政訴訟法第二百三十五條（第一項、第二項）：
對於適用簡易程序之裁判提起上訴或抗告，須經最高行政法院之許可。
前項許可，以訴訟事件所涉及之法律見解具有原則性者為限。


司法院資訊處製作；財團法人民間司法改革基金會備份。
